【裁判字號】    95,易,1200
【裁判日期】    950726
【裁判案由】    台灣地區與大陸地區人民關係條例
【裁判全文】
臺灣臺北地方法院刑事判決              95年度易字第1200號
公  訴  人  臺灣臺北地方法院檢察署檢察官
被      告  甲○○
上列被告因違反臺灣地區與大陸地區人民關係條例案件，經檢察
官提起公訴（94年度偵緝字第2181號），因被告於本院準備程序
中先就被訴事實為有罪之陳述，經本院合議庭裁定適用簡式審判
程序審理，茲判決如下：
    主  文
甲○○連續僱用大陸地區人民在臺灣地區從事未經許可之工作，
處拘役伍拾日，如易科罰金，以銀元佰元即新台幣玖佰元折算
壹日。緩刑貳年。
    事  實
一、甲○○係址設臺北縣新店市○○路79號「魔鍋火鍋店」之負
    責人，明知未經許可，不得留用來臺團聚探親暫住之大陸地
    區人民從事任何與許可來臺項目無關之工作，竟基於概括犯
    意，自民國91年11月19日起，先後與來臺探親或團聚之大陸
    地區女子陳秀清、游珠珍及魏細珠，分別言明以每月薪資約
    新臺幣（下同）20,000元之報酬，並先試用3日為條件，連
    續僱用大陸地區女子陳秀清、游珠珍及魏細珠在上開店內分
    別從事招呼顧客、收拾桌面及清洗蔬菜、餐具等雜務工作。
    嗣於試用期間內之同年月20日晚間21時30分許，為警至上址
    發現陳秀清、游珠珍均穿著「魔鍋火鍋店」之圍裙式工作制
    服在該店廚房洗菜，魏細珠則在該店賣場內招呼顧客，而當
    場查獲。
二、案經臺北縣政府警察局新店分局報請臺灣臺北地方法院檢察
    署檢察官偵查起訴。
    理  由
一、本件被告甲○○所犯僱用大陸地區人民在臺灣地區從事未經
    許可之工作罪，並非死刑、無期徒刑或最輕本刑為3年以上
    有期徒刑之罪，亦非高等法院管轄第一審案件，於準備程序
    進行中，被告先就被訴事實為有罪之陳述，經告知被告簡式
    審判程序之旨，並聽取檢察官、被告之意見後，本院合議庭
    裁定由受命法官進行簡式審判程序，是本件之證據調查，依
    刑事訴訟法第273條之2規定，不受同法第159條第1項、第16
    1 條之2、第161條之3、第163條之1及第164條至第170條規
    定之限制，合先敘明。
二、認定犯罪事實的理由及證據：
  (一)上揭事實，業據被告於本院審理時供承在卷。
  (二)而大陸地區人民陳秀清、魏細珠係於以團聚名義來臺，另大
    陸地區人民游珠珍則係以探親名義來臺，於91年11月20日晚
    間21時30分許，在臺北縣新店市○○路79號「魔鍋火鍋店」
    為警查獲時，陳秀清及游珠珍均係在該店廚房內為警查獲，
    當時陳秀清清及游珠珍身上均穿著該店圍裙式工作制服，魏
    細珠正在店內賣場走動等事實，亦據證人陳秀清、游珠珍、
    魏細珠於警詢時證述在卷，並有現場查獲照片6幀及陳秀清
    、游珠珍、魏細珠之中華民國臺灣地區旅行證影本各1份在
    卷可憑（見偵查卷第33至35頁、第16至18頁）。
  (三)並據證人林忠富即游珠珍之配偶於警詢證述其妻游珠珍於91
    年10月入境臺灣探親，自91年11月19日起，以每月薪資約2
    萬元之報酬，受僱於被告擔任負責人之魔鍋火鍋店工作等情
    綦詳（見偵查卷第12頁及其反面）。
  (四)綜上事證，被告自白核與事實相符，應堪採信。本件事證明
    確，被告犯行洵堪認定。
三、論罪科刑的理由：
  (一)核被告僱用以探親或團聚名義入境之大陸地區人民在臺灣地
    區從事未經許可之工作之所為，係違反臺灣地區與大陸地區
    人民關係條例第15條第4款「不得僱用大陸地區人民在臺灣
    地區從事未經許可之工作」之規定，應依同條例第83條第1
    項之規定處斷。
  (二)按「行為後法律有變更者，適用行為時之法律。但行為後之
    法律有利於行為人者，適用最有利於行為人之法律。」，94
    年1月7日修正、同年2月2日公布，自95年7月1日施行之刑法
    （下稱修正後刑法）第2條第1項定有明文。又被告行為後，
    刑法第56條連續犯之規定，業於94年1月7日修正刪除，同年
    2月2日經總統公布，並於95年7月1日施行，則被告之犯行，
    因行為後新法業已刪除連續犯之規定，此刪除雖非犯罪構成
    要件之變更，但顯已影響行為人刑罰之法律效果，自屬法律
    有變更，而本件被告於舊法時期所犯之3次留用大陸地區人
    民在臺灣地區從事未經許可之工作，依新法應各別多次論斷
    之結果（即數罪併罰），其刑度顯較修正前應依刑法第56條
    之規定一連續施用毒品罪為重，依刑法第2條第1項規定，比
    較新、舊法結果，應適用較有利於被告之行為時法律即修正
    前刑法第56條規定，論以連續留用大陸地區人民在臺灣地區
    從事未經許可之工作罪（最高法院95年第8次刑事庭會議決
    議參照），並加重其刑。
  (三)爰審酌被告犯行間接排擠合法勞工之就業機會，對於社會秩
    序已生負面影響，惟於本院審理時坦承犯行，犯後態度尚佳
    ，並被告之品行、犯罪時間、智識程度等一切情狀，量處如
    主文所示之刑。
  (四)再被告行為後，刑法關於易科罰金折算標準之規定亦經修正
    。被告行為時之刑法第41第1項前段規定：「犯最重本刑為5
    年以下有期徒刑以下之刑之罪，而受6個月以下有期徒刑或
    拘役之宣告，因身體、教育、職業、家庭之關係或其他正當
    事由，執行顯有困難者，得以1元以上3元以下折算一日，易
    科罰金」；又被告行為時之易科罰金折算標準，修正前罰金
    罰鍰提高標準條例第2條前段（現已刪除）規定，就其原定
    數額提高為100倍折算1日，則本件受刑人行為時之易科罰金
    折算標準，應以銀元100元至300元折算1日，經折算為新臺
    幣後，應以新臺幣300元至900元折算為1日。惟95年7月1日
    施行之刑法第41條第1項前段則規定：「犯最重本刑為5年以
    下有期徒刑以下之刑之罪，而受6個月以下有期徒刑或拘役
    之宣告者，得以新臺幣1,000元、2,000元或3,000元折算1日
    ，易科罰金。」比較修正前後之易科罰金折算標準，以修正
    前之規定，較有利於被告，則應依刑法第2條第1項前段，適
    用修正前刑法第41易科罰金之折算標準。
  (五)另被告行為後，刑法第74條關於緩刑要件之規定，亦於94年
    2月2日修正公布，自95年7月1日施行。查，本件被告前未曾
    受有期徒刑以上刑之宣告，有臺灣高等法院被告前案紀錄表
    各1件在卷可稽，是不論依修正前後刑法第74條規定，被告
    皆得宣告緩刑。雖最高法院95年第8次刑事庭會議決議認為
    「犯罪在新法施行前，新法施行後，緩刑之宣告，應適用新
    法第74條之規定」，惟比較時應就罪刑有關之共犯、未遂犯
    、想條競合犯、牽連犯、連續犯、結合犯，以及累犯加重、
    自首減輕暨其他法定加減原因（如身分加減）與加減例等一
    切情形，綜其全部罪刑之結果而為比較，（參照最高法院24
    年度上字第4634號判例及同院95年第8次刑事庭會議決議）
    。是依照上揭判例意旨及決議，整體適用結果，本件關於被
    告緩刑宣告之規定，亦應適用行為時法律，即修正前刑法第
    74條第1項規定。爰審酌被告無前科，因一時失慮，偶罹刑
    典，事後已坦承犯行，深具悔意，經此次科刑教訓後，當能
    知所警惕，信無再犯之虞，本院因認暫不執行其刑為適當，
    爰依修正前刑法第74條第1款，予以宣告被告緩刑2年，以啟
    自新。
四、適用的法律：
  (一)程序法方面：刑事訴訟法第273條之1第1項、第299條第1項
    前段。
  (二)實體法方面：臺灣地區與大陸地區人民關係條例第83條第1
    項，刑法第2條第1項前段、第11條前段，修正前刑法第56條
    、第41條第1項前段、第74條第1款，修正前罰金罰鍰提高標
    準條例第2條，現行法規所定貨幣單位折算新臺幣條例第2條
    。
本案經檢察官張智堯到庭執行職務。
中    華    民    國    95    年    7    月     26    日
                  刑事第十三庭  法  官  陳慧萍
上正本證明與原本無異。
如不服本判決，應於判決送達後10日內向本院提出上訴狀（應抄
附繕本）。告訴人或被害人如對於本判決不服者，應具備理由請
求檢察官上訴，其上訴期間之計算係以檢察官收受判決正本之日
期為準。
                                書記官  何適熹
中    華    民    國    95    年    7     月    31    日
附錄本案論罪科刑法條：
臺灣地區與大陸地區人民關係條例第83條
違反第15條第4款或第5款規定者，處2年以下有期徒刑、拘役或
科或併科新臺幣30萬元以下罰金。
意圖營利而違反第15條第5款規定者，處3年以下有期徒刑、拘役
或科或併科新臺幣60萬元以下罰金。
法人之代表人、法人或自然人之代理人、受僱人或其他從業人員
，因執行業務犯前二項之罪者，除處罰行為人外，對該法人或自
然人並科以前二項所定之罰金。但法人之代表人或自然人對於違
反之發生，已盡力為防止行為者，不在此限。
臺灣地區與大陸地區人民關係條例第15條
下列行為不得為之：
一  使大陸地區人民非法進入臺灣地區。
二  明知臺灣地區人民未經許可，而招攬使之進入大陸地區。
三  使大陸地區人民在臺灣地區從事未經許可或與許可目的不符
    之活動。
四  僱用或留用大陸地區人民在臺灣地區從事未經許可或與許可
    範圍不符之工作。
五  居間介紹他人為前款之行為。


司法院資訊處製作；財團法人民間司法改革基金會備份。
